最高法院刑事判決　　　　　　　　　　　　　　　九十一年度台上字第一一○八號
　　上　訴　人　甲○○
　　選任辯護人　呂福元律師
右上訴人因違反毒品危害防制條例案件，不服台灣高等法院中華民國八十八年十二月
十五日第二審判決（八十八年度上訴字第四○一○號，起訴案號：台灣桃園地方法院
檢察署八十八年度偵字第二六四四號），提起上訴，本院判決如左：
    主  文
原判決撤銷，發回台灣高等法院。
    理  由
本件原判決認定上訴人甲○○基於意圖營利之概括犯意，自民國八十七年底起，至八
十八年二月五日止，在其位於桃園縣八德市松柏林一三二號之居住處或附近等處所，
先後販售第二級毒品安非他命予陳武良三次，一次價金為新台幣（下同）三千元；二
次價金各為二千元。嗣於八十八年二月五日凌晨零時十五分許，因陳武良為警在桃園
縣八德市○○路○段六四五巷一七號三樓查獲非法施用第二級毒品安非他命並當場扣
得安非他命一小包（毛重○‧二公克），而由陳武良供出上情後，經警循線另於上訴
人所居住之桃園縣八德市松柏林一三二號處所查獲上訴人，並再依上訴人之供述而在
其上址住處樓下附近另起出安非他命三包（共分裝為二小包、一大包，毛重二‧九公
克）等情，因而撤銷第一審判決，改判論處上訴人連續販賣第二級毒品罪刑（處有期
徒刑柒年陸月），固非無見。
惟按認定犯罪事實，應依證據，所謂證據，須適於為被告犯罪事實之證明者，始足據
為依憑之基礎。經查原判決固以上訴人有本件連續販賣第二級毒品安非他命予陳武良
之犯行，已據上訴人於警訊自白，並經證人陳武良於警、偵訊時證述在卷，復有扣案
之安非他命共四包為證，為其依憑之證據，但查扣案之所謂「安非他命」共四包，並
未據原判決說明已送請專門機關鑑定，原判決對於認定該扣案共四包之所謂「安非他
命」確為第二級毒品，並未說明其依憑之理由，難謂適法。又毒品危害防制條例第十
八條第一項關於查獲之毒品及專供製造或施用毒品之器具，不問屬於犯人與否，均沒
收銷燬之之規定，其應沒收銷燬者，以毒品及專供製造或施用毒品之器具為標的。原
判決將扣案之「安非他命」共四包，其中連同包裝袋一併依毒品危害防制條例第十八
條第一項之規定諭知銷燬，於法似嫌無據。再八十八年二月五日在上訴人住處查獲之
物，除所謂「安非他命」有三包（毛重共二‧九公克）外，尚有吸食器壹組（見偵卷
第二一頁），如屬實在，則該查扣之「安非他命」，究係上訴人自己施用之毒品，抑
或係預備販賣之毒品，即非無疑，又查扣之吸食器壹組是否應依法諭知沒收銷燬？原
判決均未進一步辨明，並於理由內說明，亦有未當。上訴意旨指摘原判決不當，尚非
全無理由，應認有撤銷發回更審之原因。
據上論結，應依刑事訴訟法第三百九十七條、第四百零一條，判決如主文。
中      華      民      國    九十一    年      二      月    二十七    日
                              最高法院刑事第八庭
                                  審判長法官  莊  登  照
                                        法官  洪  明  輝
                                        法官  黃  一  鑫
                                        法官  魏  新  和
                                        法官  林  秀  夫
      右正本證明與原本無異
                                              書  記  官
中      華      民      國    九十一    年      三      月      六      日
